【裁判字號】    90,訴緝,8
【裁判日期】    900327
【裁判案由】    偽造文書
【裁判全文】
臺灣花蓮地方法院刑事判決                              九十年度訴緝字第八號
    公  訴  人  臺灣花蓮地方法院檢察署檢察官
    被      告  乙○○
右列被告因偽造文書案件，經檢察官提起公訴（八十九年度偵字第一○八二號），本
院判決如左：
    主  文
乙○○行使偽造私文書，足以生損害於公眾及他人，處有期徒刑參月，如易科罰金以
參佰元折算壹日，和解書「甲○○」署押壹枚（含指印貳枚）及酒精濃度測試值表貳
份（序號○二五四一二Ｄ、案號○一三五）「甲○○」之署押貳枚（含指印貳枚）均
沒收。
    事  實
一、乙○○於民國八十八年八月二十五日八時二十分許（起訴書誤載為八十九年八月
    二十五日），在花蓮縣新城鄉○里路○○里○路路口，酒後駕車不慎與丙○○、
    許淑貞、金美惠所駕駛之汽車發生追撞，因乙○○未領有駕駛執照，於花蓮縣警
    察局新城分局嘉里派出所（下簡稱嘉里派出所）警員查獲本件車禍時，為避免受
    罰，竟持其胞兄甲○○之身份證假稱甲○○，並基於偽造署押之單一接續犯意與
    偽造文書之犯意，先於酒精濃度測試值表二紙（為一式二份、序號○二五四一二
    Ｄ、案號○一三五、酒精濃度含量為每公升０．三四毫克，所涉服用酒類不能安
    全駕駛動力交通工具罪嫌未據起訴）偽造甲○○之署押一枚、指印二枚。復在嘉
    里派出所，假冒甲○○之名義與丙○○等人簽立和解書，接續在和解書上偽造甲○○之署押一枚及指印二枚而偽造欲行賠償之和解內容，並提出予丙○○等人收
    執，另一份留於嘉里派出所存查，足生損害於甲○○及參與和解之丙○○、許淑
    貞、金美惠及警察機關對於偵查犯罪真正行為人之正確性。嗣經警將和解書之甲○○署押送鑑比對，始查獲上情。
二、案經花蓮縣警察局新城分局報請台灣花蓮地方法院檢察署檢察官偵查起訴。
    理  由
一、訊據被告乙○○對上開犯行業已坦承不諱，復經被害人甲○○、丙○○、許淑貞
    、金美惠指述甚明。而被告在和解書上所捺之甲○○指印，經送內政部刑事警察
    局鑑定結果，係被告之指印，此有該局八十八年十二月二十八日局紋字第一二三
    四號鑑定書附卷可稽，此外，復有和解書影本影本一份、道路交通事故調查報告
    表、查獲報告書各一份、酒精濃度測試值表影本二份及甲○○身份證影本一紙附
    卷可佐。本件事證明確，被告犯行堪以認定。
二、按連續犯係指數個獨立之犯罪行為，係基於一概括犯意反覆所為，而均觸犯同一
    罪名而言，若其犯罪係由行為人以單一行為接續進行，縱令在犯罪完成前其各個
    舉動均已與該罪之構成要件完全相符，但行為人主觀上既認其各個舉動不過為其
    犯罪行為之一部分者，則當然成立一罪，不能論以連續犯（最高法院二十八年上
    字第三四二九號判例參照）。易言之，如數行為於同時同地或密切接近之時地實
    施，侵害同一之法益，各行為之獨立性極為薄弱，依一般社會健全觀念，在時間
    差距上，難以強行分開，在刑法評價上，以視為數個舉動之接續施行，合為包括
    之一行為予以評價，較為合理，則屬接續犯，而為包括之一罪。本件被告乙○○
    經警查獲時為逃避處罰而於上揭酒精濃度測定值表二份、和解書上偽造甲○○署
    押（含指印）之行為，其先後各舉動，在時間之差距上，難以強行分開，無非欲
    達同一目的之接續動作，在主觀上無非認其各個舉動係其犯罪行為之一部，故當
    然成立一罪，不能論以連續犯，是被告乙○○此部分所為，係犯刑法第二百十七
    條第一項偽造署押罪之接續犯，而為包括之一罪。另被告乙○○在嘉里派出所與
    丙○○、許淑貞、金美惠達成和解時，在和解書上偽造甲○○之署押，復偽造甲○○以其名義與渠等達成民事和解，並將和解書一份交與丙○○等人收執，另一
    份留於嘉里派出所存查之行為，核係犯刑法第二百十六條、第二百十條之行使偽
    造私文書罪。被告偽造署押為偽造私文書的部分行為，應為偽造私文書的全部行
    為所吸收；而偽造私文書之低度行為又被行使偽造私文書之高度行為所吸收，均
    不另論罪。次查，刑法第四十一條原規定：「犯最重本刑為三年以下有期徒刑以
    下之刑之罪，而受六月以下有期徒刑或拘役之宣告，因身體、教育、職業或家庭
    之關係，執行顯有困難者，得以一元以上三元以下折算壹日，易科罰金。」，但
    該條文在九十年一月四日已修正為：「犯最重本刑為五年以下有期徒刑以下之刑
    之罪，而受六月以下有期徒刑或拘役之宣告，因身體、教育、職業或家庭之關係
    ，執行顯有困難者，得以一元以上三元以下折算壹日，易科罰金。但確因不執行
    所宣告之刑，難收矯正之效，或難以維持法秩序者，不在此限」（第一項），「
    併合處罰之數罪，均有前項情形，其應執行之刑逾六月者，亦同。」（第二項）
    ，並於九十年一月十日經總統公布施行，本件被告犯罪後法律既有變更，比較新
    舊法之結果，新修正之規定對被告較為有利，則依刑法第二條第一項前段規定，
    本院自應適用修正後之刑法第四十一條第一項前段規定。爰審酌被告之犯罪動機
    、手段，所造成的危害及犯罪後態度尚屬良好等一切情況，量處主文所示之刑，
    並諭知易科罰金的折算標準。
四、另按行為人偽簽他人之姓名並按指印，該指印同為代表該被冒用者之姓名，作用
    及效力與署押無異，亦屬署押之一種，故不論有否偽簽他人姓名，均應依刑法第
    二百十九條規定沒收。是以被告乙○○在和解書上所為甲○○之署押一枚、指印
    二枚，酒精濃度測試紙二份上偽造甲○○之署押二枚、指印二枚，均依刑法二百
    十九條宣告沒收。
五、公訴人就被告於酒精濃度測試值表二份上偽造甲○○之部分雖未據起訴，然本院
    認此部分與被告在和解書上偽造甲○○署押之行為屬接續犯，為包括之一罪，基
    於審判不可分原則，應併予審理，附此敘明。
六、至被告酒後駕車與丙○○、許淑貞、金美惠發生連環車禍，其經警測時吐氣後酒
    精濃度含量為每公升０．三四毫克，此部分是否涉有刑法第一百八十五條之三之
    服用酒類不能安全駕駛動力交通工具罪嫌，應由台灣花蓮地方法院檢察署檢察官
    偵辦。
據上論斷，應依刑事訴訟法第二百九十九條第一項前段、刑法第二條第一項前段、第
二百十六條、第二百十條、第四十一條第一項前段、第二百十九條，罰金罰鍰提高標
準條例第一條前段、第二條，判決如主文。
本案經檢察官李子春到庭執行職務。
中      華      民      國      九十      年    三    月    二十七      日
                                臺灣花蓮地方法院刑事庭
                                    法  官  鄭  培  麗
右正本證明與原本無異。
如對本判決不服，應於送達後十日內，向本院提出上訴狀。（應抄附繕本）告訴人或
被害人如對於本判決不服者，應具備理由請求檢察官上訴，其上訴期間之計算係以檢
察官收受判決正本之日期為準。
                                    法院書記官
中      華      民      國      九十      年    三    月    二十七      日
附錄本判決論罪之法律條文：
刑法第二百十六條
行使第二百十條至第二百十五條之文書者，依偽造、變造文書或登載不實事項或使登
載不實事項之規定處斷。
刑法第二百十條
偽造、變造私文書，足以生損害於公眾或他人者，處五年以下有期徒刑。
刑法第二百十九條
偽造之印章、印文或署押，不問屬於犯人與否，沒收之。


司法院資訊處製作；財團法人民間司法改革基金會備份。
